【裁判字號】    99,訴,230
【裁判日期】    991012
【裁判案由】    違反毒品危害防制條例
【裁判全文】
臺灣雲林地方法院刑事判決               99年度訴字第230號
公  訴  人  臺灣雲林地方法院檢察署檢察官
被      告  己○○
選任辯護人  郭隆偉律師
上列被告因違反毒品危害防制條例案件，經檢察官提起公訴（98
年度偵緝字第195 號），本院判決如下：
    主  文
己○○犯如附表所示之販賣第一級毒品罪，均累犯，各處如附表
所示之刑。應執行有期徒刑拾柒年。扣案之第一級毒品海洛因拾
貳包（合計淨重捌點零貳公克）均沒收銷燬之，已發還予甲○○
之MOTOROLA廠牌（不含門號0000000000號SIM 卡）行動電話壹支
與甲○○連帶沒收之，如全部或一部不能沒收時，與甲○○連帶
追徵其價額。未扣案之販賣第一級毒品所得共計新臺幣伍仟元應
與甲○○連帶沒收之，如全部或一部不能沒收時，以其與甲○○
之財產連帶抵償之。
    事實及理由
壹、構成犯罪事實：
一、己○○前因施用毒品、違反麻醉藥品管理條例及無故攜帶刀
    械等案件，經臺灣高等法院臺中分院於民國83年11月2 日以
    83年度上訴字第3699號各判處有期徒刑3 年1 月、6 月、3
    月，應執行有期徒刑3 年8 月確定；嗣其再犯違反肅清煙毒
    條例等案件，經臺灣臺中地方法院於85年4 月5 日以84年度
    訴字第2752號各判處有期徒刑2 年6 月、9 月，應執行有期
    徒刑2 年10月，上訴後由臺灣高等法院臺中分院於85年5 月
    22日以85年上訴字第901 號駁回上訴而告確定在案。上開案
    件經接續執行，於84年7 月22日入監執行，87年4 月15日因
    縮短刑期假釋出監，後又因施用毒品案件被撤銷假釋，而於
    90年5 月16日再度入監執行殘刑3 年7 月4 日，93年9 月6
    日因縮刑期滿執行完畢。
二、己○○明知海洛因係毒品危害防制條例所列管之第1 級毒品
    ，不得非法持有及販賣，又為規避檢警查緝，其知悉甲○○
    （甲○○所涉販賣第一級毒品，業經本院判刑確定）已施用
    毒品成癮，竟以無償提供毒品予甲○○施用為代價，2 人共
    同基於販賣第1 級毒品海洛因以營利之犯意聯絡，由己○○
    先提供海洛因予甲○○保管，並交付門號0000000000號之SI
    M 卡予甲○○作為販賣毒品之工具，如欲購買海洛因之人與
    己○○談妥價錢後，再打電話與甲○○約定交付海洛因之時
    間、地點，由甲○○前往約定地點交付海洛因，販毒所得款
    項則由購買之人自行交付予己○○收取之方式，共同於下列
    時、地販賣第1 級毒品海洛因：
  (一)丁○○於97年12月11日某時許，與己○○以電話聯絡告知欲
    以新台幣（下同）1,000 元購買第一級毒品海洛因，經己○○以電話通知甲○○，甲○○乃於同日23時49分許，接獲丁○○以門號0000000000號行動電話撥打至其所持用之上開門
    號行動電話，2 人約定交付海洛因之時間及地點，甲○○隨
    後即前往丁○○位於雲林縣麥寮鄉○○街19號6 樓之租屋處
    ，將價值1,000 元之海洛因1 小包交付予丁○○，再由己○○於不詳時間、地點，向丁○○收取購買海洛因之款項1,00
    0 元。
  (二)丁○○於97年12月14日某時許，再撥打電話與己○○，2 人
    談妥以1,000 元之價格，購買海洛因1 小包，經己○○以電
    話通知甲○○，甲○○乃於同日12時56分許，以上開門號之
    行動電話與丁○○所持用之前述門號行動電話聯絡，洽談交
    付毒品之時間及地點後，即前往丁○○上址之租屋處，交付
    價值1,000 元之海洛因1 小包予丁○○，再由己○○於不詳
    時間、地點，向丁○○收取價款1,000 元。
  (三)丙○○於97年12月17日某時許，撥打電話予己○○表明欲購
    買價值3,000 元之海洛因後，己○○又以來電告知甲○○，
    甲○○立即於同日14時9 分許，接獲丙○○以門號00000000
    00號行動電話，撥打至其所使用前揭門號之行動電話，約定
    交付海洛因之時間及地點後，甲○○隨即在雲林縣麥寮鄉○○村○○路2 之22號乙○○之租屋處，將海洛因1 小包交付
    予丙○○，再由己○○於不詳時間、地點，向丙○○收取購
    買海洛因之價款3,000 元。
三、嗣於97年12月19日17時許，為警於雲林縣麥寮鄉○○村○○
    路2 之22號乙○○之租屋處查獲，並扣得己○○所有之毒品
    海洛因12包（其中11包純度均為62.08%，合計淨重7.50公克
    ，另1 包含微量海洛因成分，淨重0.43公克）、安非他命1
    包（毛重3.27公克）及MOTOROLA廠牌行動電話（內含門號00
    00000000號SIM 卡1 張）、BENQ廠牌行動電話（內含門號00
    00000000號SIM 卡1 張）各1 支（上開行動電話及內含之SI
    M 卡均已於偵查中發還予甲○○）、現金9,000 元。
貳、認定犯罪事實所憑之證據及理由：
一、證據能力部分：
  (一)按被告以外之人於偵查中向檢察官所為陳述，除顯有不可信
    之情況者外，得為證據，刑事訴訟法第159 條之1 第2 項定
    有明文。檢察官在偵查中對被告以外之人所為之偵查筆錄，
    性質上屬傳聞證據，惟刑事訴訟法規定檢察官代表國家偵查
    犯罪、實施公訴，依法其有訊問被告、證人及鑑定人之權，
    證人、鑑定人並須具結，而實務運作時，檢察官偵查中向被
    告以外之人所取得之陳述，原則上均能遵守法律規定，不致
    違法取供，其可信度極高，職是，被告以外之人前於偵查中
    已具結而為證述，除反對該項供述得具有證據能力之一方，
    已釋明「顯有不可信之情況」之理由外，不宜遽指該證人於
    偵查中之陳述不具證據能力。經查，證人甲○○、丁○○、
    丙○○、乙○○於檢察官偵查中具結後所為之陳述（見97偵
    6341號卷第17-20 頁、第25-28 頁、第138-145 頁、98偵緝
    195 號卷第25-26 頁），係檢察官令渠等以證人身分具結後
    所為之證述，有該證人結文附卷可稽（見97偵6341號卷第21
    頁、第29頁、第146-148 頁、98偵緝196 號卷第27頁），被
    告及其辯護人均未提及檢察官在訊問時有不法取供之情形，
    亦未釋明上開證人之證述有何顯不可信之情況，依上開規定
    ，上開證人在檢察官之證述筆錄，自得作為本案證據使用。
    又證人丁○○於98年2 月4 日檢察官偵訊時之錄影光碟，業
    經本院當庭勘驗，製有勘驗筆錄在卷可稽（見本院卷第118
    -119頁反面），其當次偵訊所述內容，應以本院所製作之勘
    驗筆錄為準，附此敘明。
  (二)再刑事訴訟法第159 條之4 規定，可作為證據之文書有：一
    、除顯有不可信之情況外，公務員職務上製作之紀錄文書、
    證明文書。二、除顯有不可信之情況外，從事業務之人於業
    務上或通常業務過程所須製作之紀錄文書、證明文書。三、
    除前二款之情形外，其他於可信之特別情況下所製作之文書
    。而該法條第2 款所稱從事業務之人於業務上或通常業務過
    程所須製作之紀錄文書、證明文書，因係於通常業務過程不
    間斷、有規律而準確之記載，且大部分紀錄係完成於業務終
    了前後，無預見日後可能會被提供作為證據之不實登載動機
    ，不實之可能性小，除非該等紀錄文書或證明文書有顯然不
    可信之情況，否則有承認其為證據之必要；因此，採取上開
    文書作為證據，應注意該文書之製作，是否係於例行性之業
    務過程中，基於觀察或發現而當場或即時記載之特徵。查卷
    附門號0000000000號行動電話通聯紀錄，本係由電信業者為
    計算電話通話費用，而以電信業者管控之電腦設備逐筆紀錄
    通話門號之通話日期、時間長短、通話對方門號（即發話方
    、受話方與發簡訊）、通話地點所在之最近基地台位置等，
    顯非為訴訟上之特定目的而製作，而屬於通常業務過程中不
    間斷之規律性、機械性記載，屬於從事業務之人於業務上或
    通常業務過程所須製作之紀錄文書，經查亦無顯不可信之情
    況，故上開通聯紀錄自應具有證據能力。
  (三)另按，被告以外之人於審判外之陳述，雖不符刑事訴訟法第
    159 條之1 至之4 等4 條規定，而經當事人於審判程序同意
    作為證據，法院審酌該陳述作成時之情況，認為適當者，亦
    得作為證據。當事人、代理人或辯護人於法院調查證據時，
    知有第159 條第1 項不得為證據之情形，而未於言詞辯論終
    結前聲明異議者，視為有前項之同意。同法第159 條之5 定
    有明文。經查，本判決後開引用各該被告以外之人於審判外
    之陳述，原則上均不得作為證據使用，惟被告及其辯護人均
    明示同意上開證據有證據能力或未於言詞辯論終結前聲明異
    議，本院審酌上開證據製作時之情況，並無違法不當之情事
    ，認為以之作為證據應屬適當，揆諸前開規定，應認該等供
    述證據例外具有證據能力。
二、被告及辯護人之辯解：
  (一)被告之辯解：被告固坦承認識甲○○，惟否認有與其共同販
    賣海洛因之事實，辯稱：之前有拜託甲○○調毒品，因價格
    太高品質不好，雙方即產生糾紛，甲○○始誣陷其販賣毒品
    云云。
  (二)辯護人為被告辯護稱：甲○○之證述並無物證可支持，因檢
    察官所調閱之通聯紀錄並無甲○○所稱被告與其聯絡之電話
    門號，且其證述查獲之毒品是當天中午被告拿去給他，此部
    分與乙○○所述不符，不足採信；甲○○之所以誣指被告，
    係因己○○當時吸食毒品被通緝中，無法與其對質，檢驗其
    證言之真實性；丙○○、丁○○於偵查中與甲○○同時借提
    應訊，有串證之虞，且於偵查中檢察官並未提示被告照片予
    丙○○、丁○○指認，僅詢問2 位證人是不是己○○賣毒品
    給他們，實有誘導之嫌；被告雖有多年施用毒品之前科，然
    卻無販賣毒品之紀錄，被告有能力選任辯護人，足見其經濟
    能力不差，並無販賣毒品之必要，縱被告欲販賣毒品，自行
    販賣即可，將毒品寄放在甲○○身上，反而會有遭甲○○施
    用之風險。
三、證明力部分：
  (一)甲○○與丁○○、丙○○交易毒品之模式：
  證人甲○○於偵查中具結證稱：97年12月19日13時30分己○○拿被查獲的安非他命和海洛因到麥豐村新興路寄放在我這
    裡，如果有人要購買毒品，會有人打電話給己○○，己○○
    會請要買的人直接打電話給我的手機0000000000，有時己○○也會用0000000000、0000000000轉告，這樣配合大約有3
    、4 個禮拜，他交代給我大概是固定那幾個人，丁○○及乙○○、丙○○用這個模式跟己○○買，己○○叫我拿給他們
    ；案發前2 天，己○○打電話給我，他說豬肉雄要去乙○○
    那邊拿東西，叫我拿海洛因給他。丙○○電話0000000000，
    在12月17日14時9 分丙○○和我有4 通通聯，就是丙○○跟
    我聯絡拿毒品的電話。我是在半個小時或是1 個小時後交給
    丙○○，是在乙○○麥寮鄉○○路租屋處，我交1 小包海洛
    因給丙○○，我沒有跟他拿錢，錢他再跟己○○算。12月14
    日丁○○再用0000000000跟我連絡，時間是12時56分，過半
    小時左右我就拿毒品去丁○○租屋處給她。我拿海洛因1 小
    包交給丁○○沒有跟她收錢，錢她跟己○○算。丁○○另外
    是12月11日23時49分案發前8 天跟我拿毒品，也是己○○先
    打電話給我要我拿毒品給丁○○，之後丁○○再用00000000
    00跟我連絡。己○○跟我說佳雯找，叫我去佳雯租屋處，我
    拿1 小包海洛因給丁○○。我沒有收錢，錢她跟己○○算等
    語（見97偵6341號卷第25-29 頁、第138-142 頁）。丁○○
    、丙○○於偵查及本院審理中對於與甲○○交易毒品之模式
    係先向甲○○拿取毒品後，價款再支付予他人等情節亦為相
    同之證述（見97偵6341號卷第143-145 頁、本院卷第118 頁
    背面至第119 頁背面、第197-198 頁、第204 頁），足認甲○○上開證述確有憑證，而非空穴來風。
  警方於97年12月19日查獲之甲○○所持有粉末12包，經送鑑
    定結果，均含有第1 級毒品海洛因成分（其中11包純度均為
    62.08%，合計淨重7.50公克，另1 包含微量海洛因成分，淨
    重0.43公克），此有法務部調查局濫用藥物實驗室98年2 月
    16日調科壹字第09823004410 號鑑定書1 紙在卷可佐（偵卷
    第156 頁），以該查扣之海洛因11包純度均相同、另1 包僅
    餘微量海洛因乙節觀之，該11包海洛因確實係他人為託付甲○○販賣毒品而預先將純度相同之海洛因分裝好後一次寄放
    於甲○○處，另1 包則為海洛因吸食後之殘渣，此情亦為甲○○於本院審理中所證實（見本院卷第195 頁），益徵甲○○證述其所交付予丁○○、丙○○2 人之毒品均係他人先行
    寄放，然後再依其指示分批交付等情非虛，否則毒品如係甲○○自行販賣，應會於接獲購毒者電話後，再行分裝，以避
    免於毒品遭查獲時為警方懷疑分裝之毒品係為販毒之用。是
    以依甲○○、丁○○、丙○○之證述，並參酌扣案毒品之鑑
    定結果，可確認甲○○僅係依他人之指示送交毒品海洛因予
    丁○○、丙○○2 人，惟毒品買賣價金均由指示甲○○送毒
    品之人所收取，與甲○○無涉。
  (二)被告係事先指示甲○○送毒品予丁○○、丙○○，事後再向
    該2 人收錢之人：
  就何人指示甲○○送交毒品予丁○○、丙○○乙節，甲○○
    於偵查中始終指證該人即為被告己○○（見97偵6341號卷第
    17-21 頁、第25-29 頁、第138-142 頁），丁○○於檢察官
    偵查中亦具結證稱：「（甲○○說你們都是跟己○○拿，己○○叫他轉交給妳的？）喔喔喔，對。（錢妳是拿給己○○
    的嗎？）（丁○○點頭）對。（錢妳跟己○○算嗎？是不是
    ？）（丁○○點頭）對。」（見本院卷第119 頁背面），丙○○就此部分於偵查中亦證稱：我的電話是0000000000，我
    是跟己○○買，再到乙○○租屋處拿，甲○○拿1 包海洛因
    給我，1 包海洛因3,000 元，事後錢再交給己○○（見97偵
    6341號卷第144 頁），縱使檢察官於偵查中並未提示己○○
    之照片予證人指認，然證人既均已明確證述賣毒及收錢之人
    為己○○，自難以證人於偵查中未指認己○○，逕認其等所
    述均不足採。再者，甲○○所使用之門號0000000000行動電
    話，分別於97年12月11日23時49分、同年12月14日12時56分
    ，有與丁○○所使用之門號0000000000號行動電話聯絡之紀
    錄，另於97年12月17日14時9 分許，亦有接獲丙○○所使用
    之門號0000000000來電，此有門號0000000000之通聯紀錄1
    份附卷可稽（見97偵6341號卷第87頁），與上開證人指證之
    情節均相符合。丁○○對於斯時伊所持用行動電話之門號為
    何，雖為不記憶之陳述（見本院卷第118 頁背面），然甲○○既確實指證丁○○之電話為門號0000000000，2 人亦均稱
    有互通電話買賣毒品，尚難據此即認甲○○之證述不可採信
    。再者，甲○○、丁○○、丙○○等人於97年及98年間均有
    施有毒品之前科，此有其等之台灣高等法院被告前案紀錄表
    附卷可按（見本院卷第28頁、第32頁、第35頁反面），足見
    3 位證人均有施有毒品之需求。是甲○○證述其為己○○販
    賣毒品之情節非但與證人丁○○、丙○○於偵查中之證述相
    符，並無出入，亦有通聯紀錄、扣案毒品海洛因之鑑定結果
    及台灣高等法院被告前案紀錄表等客觀證據足以佐證，其可
    信度極高，堪予採信。
  甲○○於偵查初始雖曾證稱己○○是用0000000000及000000
    0000打電話告訴我有人要買毒品（見97偵6341號卷第26頁）
    ，然檢察官於調閱門號0000000000通聯紀錄後，將該通聯提
    示予甲○○以喚醒記憶，並質問甲○○為何通聯紀錄上並無
    之前所稱己○○所持用之門號0000000000及0000000000，甲○○又具結證稱：他打給我大部分沒有顯示號碼，所以可能
    是用別的電話打給我，我沒有辦法確認哪支電話號碼是己○○所使用，因為他的號碼都沒有顯示（見97偵6341號卷第13
    9 頁）。是雖甲○○就己○○所使用之行動電話門號究為何
    已不復記憶，然其所證述之內容既有上開證人之證述及客觀
    證據足以支持，若逕以其對於己○○之聯絡電話記憶有誤即
    全盤推翻甲○○之證述，未免過於偏狹。
  於本院審理中，證人甲○○初始雖曾證稱：被告只說要將毒
    品寄放在我那裡，因為他有時候回去彰化，人不在雲林，他
    開車不太方便；他打電話給我時，只說他朋友要拿，其他都
    沒有講，也沒有講到錢的事（見本院卷第180-181 頁），而
    為迴護被告之證述，然經本院以其先前於偵查中之證述質疑
    其何以反言，甲○○見其已無所迴避，始證稱：「（所以這
    個交易模式你跟己○○早就約定好，由你交毒品，他收錢，
    你跟檢察官是這樣說，這樣對嗎？）是。（所以你是幫己○○賣毒品？你在檢察官那邊講的是這個意思？）是。」（見
    本院卷第190 頁背面），甲○○於本院作證時，所涉販賣毒
    品之案件業經本院判刑確定，只想安心服刑，早日出監，此
    業據其證述在卷（見本院卷第196 頁背面），是否誠實供出
    毒品上游對甲○○而言已非要事，加上被告己○○當前，是
    其於本院審理中有維護被告之證詞，應可理解，然此更適足
    以證明其所指證己○○乃寄放毒品之人應屬真實，否則果如
    被告己○○所言，與甲○○因有夙怨始遭誣陷，則甲○○見
    丁○○、丙○○均已於偵查中指證己○○販毒之情形下，於
    本院審理中大可再度指證被告販毒，無需再有維護被告之舉
    措，由此益證甲○○所指係為己○○送交毒品乙事，應非刻
    意誣陷之詞，自難以其於審判中之證述前後有所歧異，即認
    所證述被告販賣海洛因乙事，具有合理懷疑。
  丙○○於本院審理中雖先證稱：不認識在座被告，我是將錢
    拿給甲○○的老闆，他的老闆是誰我不知道，錢拿給誰我也
    不知道，是我先打電話給甲○○的老闆，他老闆再叫甲○○
    拿毒品到乙○○家裡給我（見本院卷第196 頁背面至第197
    頁背面、第199 頁背面），並稱偵查中係因附和甲○○之供
    詞始指證己○○為販毒之人（見本院卷第197 頁背面），其
    後又改稱認識甲○○的老闆，沒有他老闆的電話，是去乙○○租屋處那裡再拿錢給他老闆（見本院卷第201 頁），經本
    院質疑其就是否知悉甲○○老闆的電話為何前後所述不一（
    見本院卷第201 頁），丙○○又改稱有他老闆的電話，但是
    去租屋處沒有看到他老闆（見本院卷第201 頁反面），是丙○○前後證述就是否認識甲○○的老闆、是否有甲○○老闆
    的電話等情節非但矛盾不一，破綻百出，且甲○○既僅係為
    他人送交毒品之人，幕後販毒者另有其人，則丙○○必須向
    擁有毒品之人表示購買之意後，甲○○始能於該人授意之下
    交付毒品予丙○○，丙○○事後再給付金錢予該人，則以此
    模式觀之，丙○○勢必認識該立於幕後之人並知悉其行動電
    話，否則如何傳達購買毒品之意？如何給付毒品之價款？足
    見丙○○於本院審理中，應係見被告在場，未敢當面指證，
    即臨時捏造「甲○○之老闆」此人以搪塞。此由本院再度以
    ：「（你不是說你錢當面交給甲○○老闆，那你就看過老闆
    ？你為何會跟檢察官說你不認識那個老闆？）」、「（你為
    何在檢察官那邊說你是跟己○○買毒品，只是甲○○負責把
    毒品拿給你，為何你告訴檢察官這樣？）」等問題質疑丙○○時，其均沈默以對，無法回答，最後本院詢問其在偵查證
    述是否屬實，其見已無法自圓其說，始肯認偵查中所述為真
    等情（見本院卷第202 頁反面），即可證明丙○○於本院審
    理中所證不認識被告、未向被告購買毒品等情，應係事後迴
    護被告之詞，不足採信。
  丁○○於本院審理中另證稱：我不認識己○○，我有跟甲○○拿1 次毒品，錢是跟1 個男的算，我忘記他的全名是什麼
    ，是拿海洛因，數量好像是1,000 元，1,000 元後來拿給我
    朋友，叫阿嘉，住嘉義，偵查中我在退藥，所以有些迷迷糊
    糊，我那時候是附和甲○○他們說的話，錢後來也沒有交給
    阿嘉，因為找不到人，我也被抓；我是打電話給阿嘉，原本
    要跟他拿毒品，後來甲○○拿毒品給我（見本院卷第203 頁
    反面至第212 頁），然其證述有下列矛盾及不合常理之處，
    不足採信：
  (1)丁○○稱向住在嘉義的「阿嘉」購買1,000 元的海洛因1 包
    ，然丁○○住在雲林縣麥寮鄉，此業據其於偵查中證述屬實
    （見本院卷第119 頁），於麥寮吸食毒品人口為數不少，取
    得毒品亦非難事，何需為了屈屈1 小包海洛因向遠在嘉義之
    人購買毒品？縱使送交毒品之甲○○當時人在麥寮，然丁○○事後尚需遠赴嘉義給付價金，如此交易方式完全不合乎毒
    品交易需隱密、快速、便利之原則。再者，丁○○於審理中
    又證稱是經由朋友介紹認識甲○○，不是阿嘉介紹的，和甲○○除了介紹認識的朋友以外，沒有共同的朋友（見本院卷
    第212 頁），由上開證述可推知「阿嘉」與甲○○互不相識
    ，則丁○○於向「阿嘉」表達購買毒品之意思後，為何會由
    與「阿嘉」互不相識之甲○○出面送交毒品？丁○○就此亦
    無法提出合理解釋，已有可疑之處。
  (2)就事後是否有給付1,000 元之買賣毒品價款，丁○○前後證
    述不一，其後來雖堅稱因被抓而未給付，然本件丁○○買受
    毒品之時間於97年12月中旬，於98年1 月24日始進入台灣雲
    林看守所附設勒戒所執行觀察勒戒，此參台灣高等法院出入
    監簡列表自明（見本院卷第124 頁），自其購買毒品至進入
    看守所執行尚有超過1 個月之時間，縱使「阿嘉」住在嘉義
    ，丁○○仍有充分之時間給付金錢，其辯稱買毒品不久後即
    被抓而無法付錢，顯然不合常理。
  (3)對於偵查中為何稱是向己○○購買毒品，丁○○之解釋有兩
    種，其一是其當時在「退藥」，神智不清；其二是附和甲○○等人之說詞。然被告係於98年1 月24日始執行觀察勒戒，
    而檢察官提訊丁○○之時間於98年2 月4 日（見97偵6341號
    卷第142 頁），距離入所之時已逾10日，則以海洛因之戒斷
    症狀一般而言經7 天至10天症狀會漸趨緩和乙節觀之，丁○○當時應不會再有藥癮發作以致神智不清之情形。再者，檢
    察官當日係將甲○○、丁○○、丙○○等人隔離訊問，縱有
    將甲○○之證述提示予丁○○確認，如甲○○所述非事實，
    丁○○大可當場反駁，無需為肯認之答覆。是丁○○雖堅稱
    偵查中所述不實，然卻無法提出合理解釋。
  (4)丁○○堅稱僅向甲○○購買毒品海洛因1 次，然其所使用之
    門號0000000000行動電話與甲○○所使用門號0000000000，
    曾於97年12月11日23時49分、97年12月14日12時56分、97年
    12月14日21時25分曾有通聯（見97偵6341號卷第47、59、65
    頁），而丁○○亦自陳除了購買毒品，不會打電話給甲○○
    （見本院卷第206 頁反面），甲○○於偵查中亦明確證稱送
    交2 次海洛因給丁○○，另外1 次因丁○○欲欠錢，又未取
    得己○○之同意，伊不敢答應而未成交（見97偵6341號卷第
    141 頁），佐以甲○○係親自攜帶海洛因至丁○○之住處交
    易毒品，其對於交易之次數究竟為何，記憶應較丁○○清悉
    ，再者，其對於丁○○曾表示欲欠錢而遭其拒絕等細節於偵
    查中尚能娓娓道來，益見甲○○於偵查中證稱販賣海洛因2
    次予丁○○等語，應較丁○○之證述可採。
  綜上，丙○○及丁○○於本院審理時所為有利於被告之證述
    ，非但與偵查中之證述不一，且有眾多自相矛盾、不合常理
    之處，顯無足取。本件指示甲○○送交毒品且事後收取價款
    之人，應係被告無誤。至於丁○○於本院審理中具結後就案
    情有重要關係之事項所為虛偽證述而涉犯偽證罪，應由檢察
    官另行偵辦，特予指明。
  (三)證人丙○○於偵查中證稱：甲○○拿1 包海洛因給我，1 包
    海洛因3,000 元，事後錢再交給己○○（見97偵6341號卷第
    144 頁），於審判中再次證稱跟甲○○拿1 包3,000 元之海
    洛因（見本院卷第199 頁背面），故被告應係以3,000 元之
    價格，販賣海洛因1 小包予丙○○，起訴書記載被告此次販
    賣毒品之金額為500 元，容有未洽。另檢察官雖於記訴書記
    載被告兩次販賣予丁○○之毒品金額均為1,000 元，然丁○○於本院審理中已證稱向甲○○購買毒品之金額為1,000 元
    （見本院卷第207 頁），此與甲○○於本院所證稱：被告拿
    給我的毒品每包數量都差不多，大概都是1,000 元（見本院
    卷第187 頁、第195 頁），是被告所販賣予丁○○之海洛因
    價格應均為1,000 元，檢察官上開認定，容有誤會。再起訴
    書記載己○○係以門號0000000000號及0000000000號行動電
    話與甲○○聯絡販賣毒品事宜，惟甲○○於偵查中具結證稱
    ：他打給我大部分沒有顯示號碼，所以可能是用別的電話打
    給我，我沒有辦法確認哪支電話號碼是己○○所使用，因為
    他的號碼都沒有顯示（見97偵6341號卷第139 頁），又觀甲○○所使用之上開門號0000000000號行動電話通聯紀錄，均
    未見有與門號0000000000號及0000000000號行動電話通話之
    紀錄（該通聯紀錄有與電話號碼0000000000號及0000000000
    號通話之紀錄，但號碼與甲○○供述之號碼不同，尚無證據
    證明即為被告使用之門號），且門號0000000000號、000000
    0000號之行動電話申請人資料（見本院卷第110-112 頁），
    亦無法證明與己○○有何關連，是起訴書記載己○○以門號
    0000000000號及0000000000號與甲○○聯絡，尚嫌速斷。
  (四)選任辯護人雖以證人乙○○之證述質疑甲○○證詞之可信度
    ，並以前開情詞為被告辯護。然查：
  證人乙○○於偵查中係證稱：不知道己○○是誰，甲○○曾
    經住在我在麥寮鄉○○村○○路的出租套房，「阿水」有到
    我租處找甲○○，我也在那裡，就請我毒品；有向「黑仔」
    買過毒品，住旅社時我是找「黑仔」拿，到我租處請我的是
    「阿水」，二個是不同人，甲○○在我租處住10幾天，住到
    被抓到為止，那時「阿水」找過甲○○，後來因為太複雜，
    我自己去找旅社（見98偵緝195 號卷第34-35 頁），然「黑
    仔」係己○○之綽號，此業據甲○○於偵查中證述屬實（見
    97偵6341號卷第26頁），顯見乙○○係刻意以「阿水」及「
    黑仔」混淆視聽；再者，乙○○有施用毒品之前科，此有台
    灣高等法院被告前案紀錄表（見本院卷第126-127 頁），於
    97年12月19日與甲○○、丙○○等人同時於其上開租屋處為
    警查獲，足見其於查獲時尚且與甲○○、丙○○等吸毒者共
    處一室，如何會因其住處太複雜而至旅社投宿？再者，該租
    屋處既為乙○○所承租，如其因甲○○入住而嫌複雜，大可
    要求甲○○搬離，而無需自行離去。是乙○○上開證述，與
    常情不符，應無足取。
  被告於97年12月12日間雖因施用毒品案件為臺灣南投地方法
    院檢察署所通緝，此有台灣高等法院被告前案紀錄表可證（
    見本院卷第7 頁），然甲○○如因此而誣陷被告，其對於被
    告因通緝無法到案致檢察官無法追訴乙事當有所預見，如此
    其縱供出毒品來源為被告，亦將因檢察官無法起訴被告而受
    有未能減刑之風險，對於甲○○而言，反更形不利，是甲○○因被告於斯時經通緝而誣陷被告之可能，並不存在。
  被告自83年起迄98年止，有多次施用毒品之前科，此有台灣
    高等法院被告前案紀錄表在卷可稽（見本院卷第3-10頁），
    足見被告施用毒品由來已久，毒癮甚重，經年累月下來購買
    毒品當已所費不貲，縱其自身經濟能力不差，然以販賣毒品
    賺取金錢以抵償施用毒品之花費，亦無何不可。再者，被告
    於本院表示欲自行選任辯護人時，亦自陳：「我自己沒有錢
    ，要經過我太太的同意。」（見本院卷第73頁反面），則被
    告是否如辯護人所言，經濟能力不差，實值懷疑。
  被告之所以將海洛因寄放於甲○○處，由其代為送交毒品，
    甲○○曾對此做出解釋，稱係因被告有時候會回彰化（見本
    院卷第180 頁），而被告確實住在彰化，戶籍設在雲林縣元
    長鄉，曾在褒忠賣衣服，此亦為其所證實（見本院卷第245
    頁），是正因被告需往來雲林及彰化，更有在雲林尋覓為其
    送交毒品人選之必要。更何況將毒品寄放於甲○○身上，其
    僅需略施小惠予甲○○（無償提供毒品予其施用）、接撥電
    話與購毒者及甲○○聯絡、再收取金錢即可，無需自行送交
    毒品，亦無將大量毒品攜於身旁之必要，反而減少為警查緝
    之風險，倘甲○○不幸為警查獲，如無其他買毒者之指證，
    被告亦不致於遭追訴，何樂而不為？是被告販賣毒品之模式
    既係指示他人送交毒品，足見被告為十分機警之人，縱使被
    告於通緝期間遭警方逮捕時，未遭查扣任何毒品海洛因、磅
    秤或分裝袋等物證，亦不足為有利於被告之認定。再者，被
    告已經有免費毒品提供甲○○施用，當不致於有遭其自行吸
    食之危險。是辯護人上開辯解，委無足取。
  (五)按海洛因係毒品危害防制條例第2 條第2 項第1 款所定之第
    1 級毒品，物稀價昂，其持有販賣者，政府查緝甚嚴，苟非
    有利可圖，當不願甘冒法律制裁之風險，而予販賣；又按販
    賣毒品乃違法行為，非可公然為之，亦無公定價格，容易分
    裝並增減份量，而每次買賣之價量，輒因買賣雙方關係之深
    淺、資力、需求量及對行情之認知、來源是否充裕、查緝是
    否嚴緊、購買者被查獲時供出購買對象之風險評估等因素，
    而異其標準，非可一概而論，而販賣毒品之利得，除被告坦
    承犯行或價量俱臻明確外，委難察得實情，販賣之人從價差
    或量差中牟利之方式雖異，其意圖營利之販賣行為則同一，
    職是之故，即使未經查得實際販賣之利得，但除非別有事證
    ，足認係按同一價量委買或轉售，確未牟利外，尚難執此遽
    認非法販賣之證據有所未足，而諉無營利之意思，或阻卻販
    賣犯行之追訴（最高法院87年度臺上字第3164號判決參照）
    。以本件而論，雖無法明確計算被告己○○販賣海洛因可得
    之利潤，然被告既係販賣毒品之人，其取得毒品之成本需費
    不貲，且被告於囑託甲○○為其跑腿販賣毒品之際，尚需免
    費提供海洛因予甲○○吸食，足證被告於購得海洛因加以稀
    釋分裝小包後再一併寄放於甲○○處，以便甲○○為其送交
    毒品，具有販賣毒品海洛因藉以營利之意圖甚明。
  (六)綜上所述，被告上開所辯，均屬卸責之詞，非可採信。本件
    事證明確，被告販賣海洛因予丙○○、丁○○之犯行，應依
    法論科。
二、論罪科刑部分：
  (一)按被告行為後，毒品危害防制條例部分條文業於98年5 月5
    日經修正通過，並於同年月20日經總統公布，於同年月22日
    起施行（按法規之制定與法規之修正，如有特定生效日之必
    要者，依中央法規標準法第14條或第20條第2 項準用第14條
    之規定，應分別特定期施行日期。法規制定或前次修正基於
    特殊因素所特定之施行日期，並不適用於日後修正或再次修
    正之條文。法律之制定或修正，若未明定施行日期者，中央
    法規標準法雖未規定應自何時生效，然法律既經制定或修正
    並經總統公布，自應依一般原則，自公布日起算至第3 日發
    生效力。本件98年5 月20日修正公布之毒品危害防制條例部
    分條文，並未特定其施行日期。雖該條例於制定時，在第36
    條規定自公布後6 個月施行，但此項施行日期之規定，並不
    適用於本次98年5 月20日修正之條文。故本次修正條文既未
    明定其施行日期，自應依中央法規標準法第13條之規定，自
    公布日起算至第3 日發生效力，附此敘明），其中：第4 條
    第1 項修正前規定：「製造、運輸、販賣第1 級毒品者，處
    死刑或無期徒刑；處無期徒刑者，得併科新臺幣1 千萬元以
    下罰金。」，修正後規定為：「製造、運輸、販賣第1 級毒
    品者，處死刑或無期徒刑；處無期徒刑者，得併科新臺幣2
    千萬元以下罰金。」，修正後之規定，已將併科罰金之數額
    關於販賣第一級毒品罪部分，由1 千萬元以下，提高為2 千
    萬元以下，加重罰金刑之部分，對被告較為不利。經比較新
    舊法結果，本院認修正後之毒品危害防制條例第4 條第1 項
    之法定刑罰金刑較重，應以修正前該條例之規定較有利於被
    告，是本件應整體適用修正前之毒品危害防制條例。
  (二)按海洛因係毒品危害防制條例第2 條第2 項第1 款所定之第
    1 級毒品，不得持有、販賣。被告於構成犯罪事實欄二之(一)
    、(二)、(三)所示時、地，販賣第1 級毒品海洛因與丁○○、丙○○，核其各次所為，均係犯修正前毒品危害防制條例第4
    條第1 項之販賣第1 級毒品罪。被告各次販賣第1 級毒品海
    洛因時，其持有第1 級毒品海洛因之低度行為，應分別為各
    次販賣之高度行為所吸收，均不另論罪。被告就上開犯罪事
    實，與甲○○有犯意聯絡及行為分擔，為共同正犯。被告所
    犯上開3 罪，犯意各別，時間不同，應分論併罰。
  (三)被告有如構成犯罪事實欄一所載之前案科刑及執行紀錄，有
    臺灣高等法院被告前案紀錄表附卷可按，被告受有期徒刑之
    執行完畢，5 年以內故意再犯有期徒刑以上之罪，所犯上開
    3 罪，均為累犯，應依刑法第47條第1 項之規定，各加重其
    刑。但販賣第1 級毒品罪之法定本刑為死刑及無期徒刑部分
    ，依法均不得加重。
  (四)按毒品危害防制條例第4 條第1 項之販賣第一級毒品罪，法
    定刑為「死刑」、「無期徒刑」，則不分犯罪情節輕重，概
    處以上開刑責，難免輕重失衡，倘有情輕法重情形，於裁判
    時自得適用刑法第59條酌量減輕其刑，以避免過嚴之刑罰，
    此參之司法院大法官解釋釋字第263 號解釋文自明。亦即，
    法院為避免刑罰過於嚴苛，於情輕法重之情況下，應合目的
    性裁量而有適用刑法第59條酌量減輕被告刑度之義務。又適
    用刑法第59條酌量減輕其刑時，並不排除同法第57條所列舉
    10款事由之審酌（最高法院70年度第6 次刑事庭會議決議參
    照）。本院認為：
  被告本身亦染有施用海洛因惡習，其施用毒品斷斷續續已逾
    10年之久，此觀其前案紀錄表自明（見本院卷第3 頁至第11
    頁）。相信被告亦為毒癮所苦，為賺取施用毒品之花費，鋌
    而走險步上販賣毒品一途。其販賣海洛因之動機當為獲利以
    供己繼續施用毒品，尚非為了危害他人身體健康。
  被告於本案販賣海洛因之次數僅3 次，數量不重，販賣價金
    分別僅1,000 元、1,000 元及3,000 元，所得不多，且於本
    案販毒之對象，僅有2 人，其惡性與大量或長期販毒者迥然
    有異，犯罪情節亦較輕微，此較諸大量販賣毒品與不特定多
    數人施用，藉以牟取暴利之情並不相同，危害社會之程度亦
    有差別，犯罪所生之危害亦非甚重。
    以上各情，足認被告犯罪情狀是有值得憫恕之處，若概科以
    法定最輕刑度（販賣第一級毒品為「無期徒刑」），猶嫌過
    重，有傷一般國民對法律之情感，爰依刑法第59條之規定酌
    減之（被告所犯販賣第一級毒品罪之法定刑為「罰金刑」部
    分，依法先加後減）。
  (五)審酌前述理由（包含酌減情狀），及被告有前揭施用毒品之
    前科，素行不佳，執行完畢後仍無法戒除毒癮，為賺取蠅頭
    小利購買毒品施用乃鋌而走險犯下本案，雖販賣毒品之數量
    及所得均不多，然其犯後否認犯行，態度不佳，復利用甲○○出面交易毒品，自己隱身幕後，僥倖心態甚為明顯，復製
    造另一個犯罪人口，陷甲○○於販賣毒品之罪行，所為實不
    足取，惟念其僅被告僅國中畢業（見本院卷第245 頁背面）
    ，智識程度不高，年紀有50歲，已非年輕，並均慮及被告因
    一時沈淪，為毒癮所苦，未能正視施用或販賣毒品所帶來之
    危害以致觸犯上開之罪，過長之刑度對被告而言，反而有害
    其回歸社會等一切情狀，分別量處如主文所示之刑，並定其
    應執行刑。至於公訴檢察官雖對被告求處有期徒刑15年，然
    按無期徒刑減輕者，為20年以下15年以上有期徒刑，刑法第
    65 條 第2 項定有明文。是被告之無期徒刑減輕後，需量處
    15年以上之有期徒刑，而被告犯後否認犯行，未見悔意，且
    以指示他人送交毒品之方式退居幕後，以逃避追緝，實存有
    僥倖之心，復有毒品之前科，縱合乎酌減之要件，量刑亦不
    宜過輕，是檢察官求刑尚屬過輕，而為本院所不採，併此敘
    明。
  (六)沒收部分：
  按以營利為目的販入毒品，經多次販賣後，持有剩餘毒品被
    查獲，其各次販賣毒品行為，固應併合處罰。惟該持有剩餘
    毒品之低度行為，應僅為最後一次販賣毒品之高度行為所吸
    收，不另論罪，則就該查獲之剩餘毒品，祇能於最後一次之
    販賣毒品罪宣告沒收銷燬，不得於各次販賣毒品罪均宣告沒
    收銷燬（最高法院99年度臺上字第2718、3193號判決意旨參
    照）。本件所查獲甲○○所持有扣案如主文所示之毒品海洛
    因，係查獲之第1 級毒品，不問屬於犯人與否，應依毒品危
    害防制條例第18條第1 項前段之規定，即在被告所犯最後一
    次即附表編號三所示之販賣第1 級毒品罪下宣告沒收銷燬之
    。包裝前揭海洛因之外包裝袋2 只，已無法與毒品完全分離
    ，應整體視為海洛因，併依上述規定沒收銷燬之。
  被告於構成犯罪事實欄二之(一)、(二)、(三)所示販賣海洛因所得
    之財物（詳如附表交易金額欄所載，合計5,000 元），雖未
    扣案，仍應分別依毒品危害防制條例例第19條第1 項之規定
    ，分別於各罪刑項下宣告與甲○○連帶沒收之，如全部或一
    部不能沒收時，均以其與甲○○之財產連帶抵償之。
  按毒品危害防制條例第19條第1 項規定宣告沒收，因該條項
    並無如同條例第18條第1 項所定【不問屬於犯人所有與否，
    沒收之】之明文，故應屬相對沒收主義之立法，應沒收之物
    ，應以屬被告所有者為限（最高法院93年度臺上字第462 號
    判決參照）。查甲○○於97年12月19日為警查扣、於98年2
    月16日發還予甲○○具領之MOTOROLA廠牌（內含門號000000
    0000號SIM 卡1 張）行動電話1 支，該SIM 卡雖係被告所提
    供予甲○○用以與購毒者聯繫販毒事宜（見本院卷第189 頁
    ），惟門號0000000000號係林建坤所申辦，有該門號申請人
    資料在卷可憑（見本院卷第238 頁），亦無其他證據證明被
    告已取得該門號SIM 卡之所有權，故門號SIM 卡部分，不能
    依同條例第19條第1 項之規定宣告沒收。惟不含該門號SIM
    卡之MOTOROLA廠牌行動電話部分，甲○○稱該手機為其所有
    （見本院卷第189 頁），堪認屬甲○○所有供犯罪事實欄二
    之(一)、(二)、(三)各次販賣毒品海洛因犯行聯絡交易所用之物，
    應依同條例第19條第1 項之規定，均於附表編號一至三所示
    之販賣第1 級毒品罪下宣告與甲○○連帶沒收之，並諭知如
    全部或一部不能沒收時，與甲○○連帶追徵其價額（毋庸同
    時諭知「或以其財產抵償之」，最高法院99年度第5 次刑事
    庭會議(二)決議參照）。
  另於97年12月19日扣案之BENQ廠牌（內含門號0000000000號
    SI M卡1 張）行動電話1 支、安非他命1 小包（毛重3.27公
    克）及現金9,000 元，甲○○始終證稱：扣案之9,000 元是
    我個人的，是要租房子的錢，門號0000000000號行動電話是
    我個人在用，安非他命1 小包是己○○放在我那裡，是他給
    我吸食的等語（見本院卷第189 頁及其背面），該門號0000
    000000號之BENQ廠牌行動電話1 支及現金9,000 元，核與與
    本件販賣海洛因之犯行無關，且無其他積極證據可證明此部
    分扣案物品係供本件販賣毒品犯行所用或犯罪所得之財物（
    最高法院92年度臺上字第5227號判決要旨雖認沒收販賣毒品
    所得之金錢，並不拘泥於沒收原物之理論，但仍需證明其為
    販賣毒品所得之金錢，始得予以沒收），均不予宣告沒收。
    另沒收為從刑之一種，應附隨於主刑存在，故毒品危害防制
    條例第18條第1 項所謂「查獲」之第1 、2 級毒品，係指經
    有罪判決書事實欄認定與被告犯罪事實有關之毒品而言（最
    高法院94年度臺上字第5984號判決意旨參照），上開扣案之
    安非他命，無法於本案被告販賣海洛因之案件中宣告沒收。
  至於在乙○○住處所查扣之銀色電子磅秤1 台，甲○○固證
    稱該電子磅秤為己○○所有，曾看過他有2 台，有1 台是同
    樣大小銀色的（見97偵6341號卷第20頁），然又證稱：乙○○說是朋友拿來放的，交保後，我有遇到乙○○，乙○○說
    電子秤是他朋友的（見97偵6341號卷第18頁、本院卷第192
    頁），是依甲○○之證述，尚難證明該銀色電子磅秤為被告
    所有，就該部分亦不宣告沒收。
、應適用之法律：
  (一)依刑事訴訟法第299 條第1 項。
  (二)修正前毒品危害防制條例第4 條第1 項、第18條第1 項前段
    、第19條第1 項，刑法第11條前段、第2 條第1 項前段、第
    28條、第47條第1 項、第59條、第51條第5 款，判決如主文
    。
本案經檢察官戊○○到庭執行職務。
中    華    民    國    99    年    10    月    12    日
                  刑事第四庭  審判長法  官  吳福森
                                    法  官  楊皓潔
                                    法  官  吳錦佳
以上正本證明與原本無異。
如不服本判決應於收受判決後10日內向本院提出上訴書狀，並應
敘述具體理由；其未敘述上訴理由者，應於上訴期間屆滿後20日
內向本院補提理由書（均須按他造當事人之人數附繕本）。「切
勿逕送上級法院」。
                                    書記官  謝璧卉
中    華    民    國    99    年    10    月    12    日
附錄本案論罪科刑法條：
修正前毒品危害防制條例第4 條第1 項
製造、運輸、販賣第一級毒品者，處死刑或無期徒刑；處無期徒
刑者，得併科新臺幣1 千萬元以下罰金。
附表：
┌─┬───────────┬─────┐
│編│所犯罪名及宣告刑之內容│犯罪事實  │
│號│                      │          │
├─┼───────────┼─────┤
│一│己○○共同販賣第一級毒│構成犯罪事│
│  │品，累犯，處有期徒刑拾│實欄二之(一)│
│  │陸年。已發還之MOTOROLA│所示犯行  │
│  │廠牌（不含門號00000000│          │
│  │27號SIM 卡）行動電話壹│          │
│  │支與甲○○連帶沒收之，│          │
│  │如全部或一部不能沒收時│          │
│  │，與甲○○連帶追徵其價│          │
│  │額。未扣案之販賣第一級│          │
│  │毒品所得新臺幣壹仟元與│          │
│  │甲○○連帶沒收之，如全│          │
│  │部或一部不能沒收時，以│          │
│  │其與甲○○之財產連帶抵│          │
│  │償之。                │          │
├─┼───────────┼─────┤
│二│己○○共同販賣第一級毒│構成犯罪事│
│  │品，累犯，處有期徒刑拾│實欄二之(二)│
│  │陸年。已發還之MOTOROLA│所示犯行  │
│  │廠牌（不含門號00000000│          │
│  │27號SIM 卡）行動電話壹│          │
│  │支與甲○○連帶沒收之，│          │
│  │如全部或一部不能沒收時│          │
│  │，與甲○○連帶追徵其價│          │
│  │額。未扣案之販賣第一級│          │
│  │毒品所得新臺幣壹仟元與│          │
│  │甲○○連帶沒收之，如全│          │
│  │部或一部不能沒收時，以│          │
│  │其與甲○○之財產連帶抵│          │
│  │償之。                │          │
├─┼───────────┼─────┤
│三│己○○共同販賣第一級毒│構成犯罪事│
│  │品，累犯，處有期徒刑拾│實欄二之(三)│
│  │陸年貳月。扣案之第一級│所示犯行  │
│  │毒品海洛因拾貳包（合計│          │
│  │淨重捌點零貳公克）沒收│          │
│  │銷燬之。已發還予甲○○│          │
│  │之MOTOROLA廠牌（不含門│          │
│  │號0000000000號SIM 卡）│          │
│  │行動電話壹支與甲○○連│          │
│  │帶沒收之，如全部或一部│          │
│  │不能沒收時，與甲○○連│          │
│  │帶追徵其價額。未扣案之│          │
│  │販賣第一級毒品所得新臺│          │
│  │幣仟元與甲○○連帶沒│          │
│  │收之，如全部或一部不能│          │
│  │沒收時，以其與甲○○之│          │
│  │財產連帶抵償之。      │          │
└─┴───────────┴─────┘

司法院資訊處製作；財團法人民間司法改革基金會備份。
